【裁判字號】    96,簡上,124
【裁判日期】    971126
【裁判案由】    清償債務
【裁判全文】
臺灣臺南地方法院民事判決           96年度簡上字第124號
上  訴  人  丁○○
訴訟代理人  蔡麗珠律師
            曾靖雯律師
            江信賢律師
被上 訴 人  戊○○
訴訟代理人  甲○○
上列當事人間請求清償債務事件，上訴人對於中華民國96年7月9
日臺灣臺南地方法院新市簡易庭96年度新簡字第9號第一審判決
提起上訴，經本院於97年11月12日言詞辯論終結，判決如下：
    主  文
上訴駁回。
第二審訴訟費用新臺幣柒仟捌佰貳拾捌元由上訴人負擔。
    事  實
一、上訴人方面：
(一)、聲明：求為判決：
１、原判決廢棄。
２、被上訴人在第一審之訴駁回。
(二)、上訴人於本院審理時之陳述除與原判決記載相同者予以引用
    外，並補以下列等語，資為抗辯：
１、本件上訴人絕無與被上訴人就永二街房地有續約之約定。
２、按民事訴訟如係由被上訴人主張權利者，應先由被上訴人負
    舉證之責，若被上訴人先不能舉證，以證實自己主張之事實
    為真實，則被告就其抗辯事實即令不能舉證，或其所舉證據
    尚有疵累，亦應駁回被上訴人之請求，最高法院著有17年上
    字第917號判例可資參照。
３、由兩造於民國（下同）95年2月22日原簽立之「工地委託駐
    場銷售契約書」內容可知，上訴人係委託被上訴人銷售坐落
    在二個不同地點之房屋，其中4棟房屋係坐落在永大2路，其
    中2棟房屋係坐落在永二街，且只要被上訴人有銷售一棟房
    屋，上訴人即有給付報酬之義務，兩造並非約定被上訴人須
    售完全部6棟房屋，上訴人才有給付報酬之義務，是不論就
    銷售之標的或銷售標的所坐落之地點，或就兩造約定之給付
    言，均屬可分，並非不可分。矧，兩造約定之銷售標的，或
    兩造所負之給付既均屬可分，在原契約屆滿之後，即使上訴
    人有意與被上訴人續約，於法於理，並無一定須以原契約約
    定之銷售標的全部與被上訴人續約之必要，上訴人僅以其中
    永大二路房屋或以其中永二街房屋與被上訴人續約，應無不
    可。況兩造究係就原契約約定之銷售標的全部續約，或僅以
    其中永大二路房屋或以其中永二街房屋續約，係有關續約約
    定之銷售標的範圍，被上訴人主張續約約定銷售標的範圍與
    原契約相同，包含永二街房屋在內，既為上訴人否認，而此
    涉及被上訴人就永二街房屋有無請求報酬之權利，係屬對上
    訴人有利之事實，依據民事訴訟法第277條規定，自應由被
    上訴人負舉證責任。乃原審竟以上訴人抗辯主張續約合意銷
    售標的僅有永大二路房屋，不包含永二街房屋，為變態事實
    ，應由上訴人負舉證責任，顯然忽略本件主張權利者為被上
    訴人，且原判決又未敘明何以被上訴人之抗辯係屬變態事實
    之理由，其判決難認無不備理由之違法。
４、即令應由上訴人舉證證明兩造續約之銷售標的，僅有永大二
    路房屋，不包含永二街房屋。上訴人既已在原審主張在原契
    約存續期間內，因被上訴人並未售出任一棟房屋，故有關永
    二街房屋之銷售，在兩造契約屆滿之後，已由利曜建設有限
    公司（下稱利曜公司）告另外雇請訴外人乙○○銷售，另制
    作銷售廣告，且乙○○之薪資、銷售獎金全由利曜公司給付
    ，並提出聘僱合約書、付款簽收簿、現金支出傳票及永康市
    公所懸掛旗幟布條規費收據為憑，而被上訴人對於利曜公司
    僱請乙○○、給付乙○○薪資、獎金及自行制作廣告等節，
    均不爭執。倘兩造確有就永二街房屋續約之合意，依兩造原
    簽立之上開「工地委託駐場銷售契約書」第4條約定，被上
    訴人所負之義務，除處理房屋銷售事宜外，尚應負擔所有現
    場電話費、廣告費、製作費及現場人員薪資、銷售獎金或因
    第三人介紹成交之佣金，上訴人自應會要求被上訴人自行僱
    請員工至現場銷售，並自付薪資、獎金予員工，上訴人至愚
    ，豈可能一方面同意由其任負責人之利曜公司另外僱請員工
    在現場銷售房屋，自行支付薪資、獎金，付費製作廣告，一
    方面又同意依照房屋成交價百分之五給付被上訴人佣金？而
    此由證人林輝雄在原審到庭證稱：「…我在現場看在賣房子
    都是林小姐在賣」等語，亦可以證明兩造就永二街之房屋應
    無續約之合意，否則何以被上訴人均無僱請人員至永二街房
    屋現場銷售房屋？
５、復查，由證人許竣于（即上訴人之父親）在原審證述：「（
    問：永大二路與永二街銷售房屋是否有委託被上訴人駐場銷
    售？）以前有，曾經委託五個月，但都沒有賣出，期滿後永
    二街的二間房子就叫他們不用賣了。我另外叫人進來賣，永
    大二路的四間還是由他們繼續賣，但沒有另外簽約，我預計
    一個多月如果還沒有賣出去就要換人了」、「（問：事後有
    無跟被上訴人講百分之五部分扣除後要給被上訴人？）被上
    訴人有叫人與我講說他沒有賣出賠錢很多，我原本也考慮要
    給他新臺幣（下同）20萬元，但他不接受，站在契約上他沒
    有權利跟我請求」云云，可知上訴人或上訴人之父親均無同
    意將永二街房屋交由被上訴人繼續銷售。而許竣于之所以願
    意給付上訴人20萬元，乃因被上訴人請民意代表向許竣于表
    示其未售出任一棟房屋，已支出不少之廣告、人事費用，希
    望許竣于補貼其一些費用（筆錄漏未記載民意代表），許竣
    于係基於顧及民意代表之面子等人情世俗考量，才同意給予
    被上訴人20萬元作為補貼，而此亦為許竣于個人決定，並非
    上訴人之決定，原審竟以許竣于個人之決定，遽認定兩造就
    永二街有續約之合意，顯然率斷。
６、被上訴人主張上訴人、上訴人之父親曾同意讓被上訴人銷售
    全部房屋（含永大二路4間房屋及永二街2間房屋）至賣完為
    止，且乙○○如賣出房屋後，仍同意給付5％佣金，只是要
    求扣除乙○○之薪資、佣金，均非事實，上訴人否認。
(1)、被上訴人雖舉證人洪惠玲為證，然證人洪惠玲與被上訴人原
    為夫妻關係，且在上訴人依原契約銷售房屋期間，洪惠玲亦
    是受被上訴人雇請銷售房屋之人員之一，與本件有利害關係
    ，渠之證詞自難期無偏頗；且其證述「王小姐有跟許先生（
    指許竣于）說要簽約，但許先生說你們就這樣賣，賣出去百
    分之五的佣金照算」等語，係據被上訴人之訴訟代理人甲○○之轉述，應屬傳聞證據，不得作為證據。
(2)、即使洪惠玲證詞可採，然依洪惠玲之證詞，與被上訴人約定
    繼續銷售房屋者乃許竣于，並非上訴人，於法上訴人之父親
    許竣于與上訴人並非同一主體，上訴人又未同意許竣于得代
    理與被上訴人為任何之約定，許竣于與被上訴人之約定，其
    效力自不及於上訴人。被上訴人主張許竣于曾表示上訴人否
    認。如許竣于有同意，則被上訴人自應向許竣于請求才是。
７、至於被上訴人主張乙○○曾向其拿取平面圖、海報，且其在
    永二街房屋現場有制作牆上看板及A字板，並以此證明兩造
    就永二街房屋仍有續約之約定，上訴人否認。
(1)、由被上訴人於97年2月19日當庭庭呈之平面圖可知，此乃利
    曜公司委請建築師針對永二街房屋繪製之施工平面圖，並非
    被上訴人制作或委請他人制作，此並據證人丙○○於97年2
    月19日到庭證述明確。矧，該平面圖既是為利曜公司因興建
    永二街房屋委請建築師設計繪製，自屬於利曜公司所有，而
    上訴人之前係因委託被上訴人銷售永二街房屋，為利被上訴
    人向消費者介紹房屋之配置，始將永二街房屋平面圖交付被
    上訴人；嗣在兩造委託銷售合約期滿後，因利曜公司已另僱
    請乙○○銷售永二街房屋，遂要求乙○○向被上訴人取回利
    曜公司所有之永二街平面圖，乃事屬當然之理。由此也可證
    兩造並未就永二街房屋有委託銷售之續約，否則永二街房屋
    之平面圖自應仍由被上訴人持有，何以被上訴人同意交給乙○○？惟原審在不清楚乙○○所證述之平面圖所指為何，又
    不明平面圖為利曜公司所有之事實，遽以乙○○利用之平面
    圖為被上訴人提供，認定兩造就永二街房屋有續約之約定，
    其認定實有違誤。
(2)、復查，由證人乙○○、許峻宇到庭證述永二街房屋與永大二
    路房屋委請被上訴人銷售期間，其案名為「黃金帝寶」，事
    後於利曜公司僱請乙○○銷售永二街房屋時，永二街房屋之
    推案名稱則改為「利曜黃金店面」（見鈞院97年2月19日準
    備程序筆錄第3、4頁），佐以利曜公司並因此另制作永二街
    房屋之廣告看板可證，在兩造原簽立委託銷售契約期間屆滿
    後，上訴人即是因未再繼續委請被上訴人銷售永二街房屋，
    收回由利曜公司自行銷售，為與委託被上訴人銷售之永大二
    路房屋推案案名有所區隔，才將永二街房屋之推案案名更改
    為「利曜黃金店面」，並自行制作廣告看板及依乙○○之要
    求於中華日報刊登廣告。倘依被上訴人主張兩造就永二街房
    屋仍有委託銷售之續約，何須更改案名？況，衡理，以兩造
    原簽訂之委託銷售契約存續期間，被上訴人以「黃金帝寶」
    案名對外宣傳廣告數個月之久，已使消費者多對此案名有所
    印象，被上訴人為求儘速達到銷售目的及避免更改案名造成
    廣告成本之增加，又豈可能同意更改案名？而依約，人事及
    廣告費用本即由被上訴人負責，如兩造有續約之合意，上訴
    人至愚，又何須自掏腰包僱請銷售人員及制作廣告、刊登廣
    告？
(3)、又經乙○○到庭證述其向被上訴人訴訟代理人拿取之海報，
    乃原審卷88頁之廣告刊物，且數量不多。而觀之該廣告刊物
    記載之內容為：「黃金帝寶」、「接待中心/永康15米永大
    二路上」等字，參以上述，在利曜公司僱請乙○○銷售永二
    街房屋時，永二街房屋之推案案名已更改為「利曜黃金店面
    」，可見上開廣告刊物之內容係針對永大二路房屋所為之廣
    告，並非永二街房屋之廣告。則被上訴人交付乙○○之廣告
    刊物，係關於永大二路房屋，並非永二街房屋，適足以證明
    上訴人主張當時許竣于希望至永二街看房子之消費者，可藉
    由海報得知永大二路之房地亦在銷售，以併為促銷永大二路
    之房屋，故才要求乙○○向被上訴人取上開廣告刊物，並非
    虛言。而永大二路與永二街之房屋既均屬利曜公司興建，許
    竣于基於得早日將該二處之房屋銷售出去，故要求乙○○向
    被上訴人訴訟代理人拿海報至永二街發放給消費者，亦屬事
    理之常。矧，乙○○在銷售永二街房屋時，係利用利曜公司
    在中華日報刊登之廣告及另行制作之廣告看板，根本無原審
    所謂有利用到被上訴人提供之廣告刊物，乙○○所向被上訴
    人取得之廣告刊物，反而是在幫被上訴人宣傳永大二路房屋
    ，如何得以此認定兩造就永二街房屋有續約之合意？倘兩造
    就永二街房屋有續約之合意，何以被上訴人制作之廣告僅針
    對永大二路房屋？更證被上訴人主張之不可採。
(4)、有關被上訴人主張有在永二街房屋現場制作牆上看板及A字
    版乙節，由被上訴人在原審提出之照片顯示，均是載明「黃
    金帝寶」，亦即均是針對永大二路房屋所為之廣告；且據許
    竣于證述原先留在永二街房屋之廣告，在兩造就永二街房屋
    結束委售關係後，因永大二路房屋尚未銷售出去，因被上訴
    人訴訟代理人要求，故未要求其拆除，是而，被上訴人所在
    永二街房屋設立之廣告，既均是有關永大二路房屋之廣告，
    並非永二街房屋之廣告，豈得謂被上訴人有提供廣告給乙○○使用？
(5)、另，一般言，建設公司為求資金之週轉運用，鮮少在房屋興
    建後以成屋方式銷售房屋，大多在房屋興建前或在興建當中
    即以預售屋方式銷售，而本件上訴人係於房屋興建當中即委
    請被上訴人銷售房屋，又非與其約定以成屋方式銷售，被上
    訴人竟謂房屋延期完工才使其銷售無法依期推展。如須待房
    屋興建完好才有辦法銷售房屋，則上訴人在房屋蓋好後再委
    請被上訴人銷售即可，何須在興建當中就委請其銷售？而上
    訴人之所以在兩造原訂契約屆滿後，仍同意由其繼續銷售永
    大二路房屋，乃因當時被上訴人一再告知已有某消費者表達
    有意願買受，其已積極在接洽當中，央求上訴人同意續約，
    讓其可獲得佣金以填補前已支出之花費，上訴人基於雙利立
    場（即上訴人得將房屋出售，被上訴人得獲得佣金）故而應
    允，但又恐被上訴人無法在短期內將永大二路之四間房屋全
    部銷售出去，才不願與被上訴人簽約，約定銷售期間，以便
    隨時得終止契約。
８、倘本件如原審認定兩造就永二街房屋有續約之合意，雖永二
    街房屋為第三人乙○○售出，但應屬契約第2條第3項所謂之
    「經由第三人介紹出售之房屋，視同乙方出售」，則依據第
    4條約定，該第三人介紹成交之佣金自應由被上訴人支付。
    而被上訴人在原審亦主張其同意支付乙○○之薪水及乙○○
    之獎金（見96年2月6日言詞辯論筆錄），則被上訴人所得請
    求給付之金額，自應扣除乙○○之薪資、獎金。
二、被上訴人方面：
(一)、聲明：求為判決：駁回上訴。
(二)、本件被上訴人於原審起訴主張：
１、兩造於95年2月22日簽立「工地委託駐場銷售契約書」，約
    定由上訴人委託被上訴人銷售永大二路四棟房屋以及永二街
    兩棟房屋，委託期間自95年3月3日起至95年8月2日止。屬於
    定期合約，但於6月中旬因上訴人遲遲無法完成承諾之工程
    進度，被上訴人徵詢上訴人表示：「因工程進度拖延，所以
    配合之銷售輔助品遲遲無法推動，而合約將於8月2日終止，
    是否應重新定簽訂合約」，而上訴人卻表示沒關係就照原來
    的合約繼續到賣完為止，故被上訴人於七月份開始因應永大
    二路工程完工而支出大量廣告經費，並於合約到期時仍繼續
    聘請人員銷售，而上訴人並無表示任何反對意思，則原合約
    應為兩造合意延續舊合約。
２、嗣上訴人另聘請乙○○進場短期銷售，被上訴人表示反對意
    思，並認為應依合約規定進行，隔日許竣于、丁○○父子到
    銷售中心當場表示永二街兩棟房屋乙○○若賣出仍依合約規
    定給付百分之五給被上訴人，所以被上訴人才未堅持應由被
    上訴人已聘請之洪惠玲至永二街。再隔日許竣于至銷售中心
    告訴被上訴人表示乙○○要求被上訴人製作廣告看板到永二
    街架設牆壁與地上各一，以後文宣海報上並加蓋永二街新申
    裝之電話便利銷售，被上訴人均依約在兩萬份海報上加蓋資
    料，始使上訴人之屋於短時間順利銷售，上訴人本應按合約
    給付百分之五佣金給予被上訴人，但卻反悔違背合約等語，
    並聲明：上訴人應給付被上訴人435000元，及自95年12月7
    日起至清償日止，按週年利率百分之五計算之利息。（原審
    為被上訴人勝訴之判決）。
(三)、被上訴人等於本院審理時之陳述除與原判決記載相同者予以
    引用外，並補稱：
１、如原審庭時所言，原合約應於8月2日應終止，但於6月中旬
    因上訴人遲遲無法完成承諾之工程進度，被上訴人徵詢上訴
    人表示：「因工程進度拖延，所以配合之銷售輔助品遲遲無
    法推動，而合約將於8月2日終止，是否應重新定簽訂合約」
    ，而上訴人卻表示沒關係就照原來的合約繼續到賣完為止，
    故被上訴人於七月底開始製作銷售海報支出大量廣告經費，
    且廣告內容一併包含永二街與永大二路資料，若如上訴人所
    言兩案已言明切割，被上訴人何需浪費金錢協助銷售永二街
    店面。又上訴人提供之證據照片表示為其自行製作之廣告看
    板，然由照片明顯可見廣告看板不但窄小，廣告效力不足，
    且張貼期間不到一個月，上訴人表示因切割兩案故另行製作
    廣告看板以利銷售之詞，僅為事後狡詞。
２、上訴人之訴訟代理人所言建設公司為求資金周轉鮮少採取成
    屋銷售，顯見訴訟代理人對於南部地區房地產銷售缺乏瞭解
    ，一般南部建商代理銷售均於房屋完工前即已簽妥並進場試
    行銷售，並於房屋完工後進行強力銷售活動，蓋一般南部民
    眾均喜歡眼見為憑的實屋，不太相信預售屋之廣告文宣，故
    建設公司能否及時完工對於一案場的銷售狀況有莫大的影響
    ，本案上訴人不僅工期延誤，工程款支付不清，更因為上訴
    人個人及公司財務不佳之糾紛，影響被上訴人銷售期間之銷
    售狀況，如此總總均於簡易庭筆錄時已充分載明。
３、上訴人主張支付5%佣金僅為上訴人之父親許竣于單方面同意
    ，然上訴人當時不僅在場而未表明反對之意，且上訴人雖為
    利曜公司登記之負責人，但年僅20出頭且無任何資力，實際
    經營管理均由其父親許竣于擔任，當被上訴人於11月6日至
    「田園樂建案」工務所向上訴人丁○○與其舅舅請款時，上
    訴人始表明給付的款項需要扣除乙○○的薪資與獎金云云，
    僅願意給付20餘萬，被上訴人當場表明不同意，上訴人即表
    示同意就領、不同意就一毛不給，試問若無原先同意支付四
    十餘萬的5%佣金，又何來東扣西扣剩下的二十餘萬可領，上
    訴人所言顯然不符事實。
４、上訴人認為永二街房屋由「第三人」乙○○售出，依據第4
    條約定，該第三人介紹成交之佣金自應由被上訴人支付，然
    由上訴人提供之合約顯示乙○○為上訴人另外自行聘僱之員
    工，並非契約所言之第三人介紹，故乙○○之薪資獎金自然
    由上訴人自理，豈有侵害被上訴人之權利來支付之理。被上
    訴人亦主張上訴人之訴訟代理人表示被上訴人同意支付乙○○之薪水及獎金，僅是兩造於調解庭言詞辯論時討論議題，
    並非同意支付。
５、上訴人證人許竣于於庭上所言不實，八月底許竣于要求甲○○製作廣告看板，讓乙○○於九月三日上班時有廣告看板可
    用，牆上看板與地面A字版均載明「利曜黃金帝寶客服中心
    」字句以及永二街、永大二路電話，初設立用意即為因兩地
    均有銷售人員，若乙○○於現場未接到客戶電話時，可由永
    大二路客服中心接電話以利銷售，由甲○○提供之請款單明
    細可資佐證。又證人乙○○於原審證稱當時接洽人許竣于實
    為利曜公司實際負責人，包含案場之興建、銷售等均由許竣
    于負責，其子丁○○僅為掛名，故許竣于與利曜公司為不可
    分割之一體。
６、兩造雙方立約人為甲方丁○○及乙方戊○○，銷售以利曜公
    司名義興建之永大二路及永二街共六戶，林玉應為丁○○擔
    任負責人且為唯一股東之利曜公司所聘請之銷售員，並由甲
    方於原審提供之聘僱合約書可證，意即乙○○為甲方丁○○
    之員工，非一般之第三人，依合約第2條第3項規定：「委託
    期間經由甲方出售或第三人介紹出售之房屋，視同乙方出售
    」，第4條：「銷售期間由第三人之介紹成交之佣金由乙方
    支付」，故乙方僅需支付第三人之佣金而非相對人甲方聘請
    之員工銷售佣金。
７、一般建設公司銷售案場給予銷售人員之銷售方式共分為三種
    「包銷」、「包櫃」、「聘僱」：
(1)、包銷：由銷售人員負責所有現場廣告費用、人事費用、電話
    書報雜誌等費用（依雙方約定細項），銷售佣金之計算以售
    價百分之五計之。
(2)、包櫃：由銷售人員負擔人事費用，其餘廣告費用由建設公司
    支出，銷售佣金之計算以售價百分之一點五計之。
(3)、聘僱：銷售人員單純領薪水及獎金。底薪約月薪三萬，獎金
    約為售價千分之一至千分之三之間不等。
(4)、兩造本案採用包銷方式由乙方負擔現場廣告及人事等相關費
    用，包銷權利則甲方若欲增加廣告及人事等追加費用均需由
    乙方同意，乙方才承認支付費用，若甲方自行追加及負擔廣
    告、人事費用，且與乙方商議後不損害乙方之權益則乙方無
    異議。乙○○為甲方自行聘請之銷售人員，係在甲方衡量成
    本收益後所做之商業考量，自然相關費用由甲方自行支付。
８、因甲方考慮「更換手氣」，故與乙方雙方協議提早退場條件
    甲方同意於11月5日以現金支付百分之五佣金即435000元，
    乙方則同意由乙方已製作之廣告看板等物品留給甲方使用，
    但甲方於11月6日時（因為11月5日為星期日）未依約履付，
    明顯違反雙方約定，特此說明。
９、上訴人於上訴理由狀中陳述被上訴人包銷永二街及永大二路
    案場五個月未曾銷售一戶，公司損失利息由誰負擔云云，然
    本案場之銷售延誤係因上訴人因財務問題延誤建築工程進度
    近五個月，使被上訴人原規劃之銷售進度無法依期推展，此
    可由建築完成日可知，故銷售延誤實無歸責於被上訴人之因
    ，故上訴人與被上訴人之間才有契約延長之合意協定，若單
    因被上訴人銷售不利故影響案場銷售進度，上訴人身為業主
    豈會讓被上訴人繼續銷售，其理至明。
１０、誠如原審判決所述，被上訴人在上訴人承諾下始運用自身累
    積的人脈協助乙○○銷售之房屋辦理貸款，若非貸款在被上
    訴人協助下可順利完成，房屋銷售契約無法履行，被上訴人
    依上訴人與被上訴人兩方合意的契約履行責任推動房屋銷售
    ，但在貸款及買賣交易後，被上訴人於10月31日丁○○來接
    待中心索取鑰匙辦理交接時，向丁○○要求請款，丁○○收
    了被上訴人請款單後向被上訴人表示11月5日會放款給付現
    金，但11月5日被上訴人致電上訴人表示當天為星期日，是
    當天可以領款還是星期一要拿，上訴人告知被上訴人表示可
    於星期一（11月6日）11點到「田園樂」工地（上訴人另一
    興建工地）領款，然隔日被上訴人依約到工地領款時，丁○○僅支付4000元現金做為購買被上訴人接待中心桌椅之用，
    並告知被上訴人其父親許竣于決定要扣除給予乙○○之薪水
    、獎金及兩萬元看板費用，被上訴人無法接受上訴人不依照
    原合約規定：「委託期間經由甲方出售或第三人介紹出售之
    房屋，視同乙方出售』以及「委託銷售佣金以底價百分之五
    計之，以簽約完成後請款，一半現金期票、一半二個月期票
    」，未經被上訴人同意擅自扣除款項給付，故表明無法承認
    並拒絕之，並委託民意代表副議長曾順良告知上訴人應該給
    付的就要按合約給。
、綜上，本案顯係因上訴人工程拖延而影響被上訴人之銷售時
    機，被上訴人於銷售期間均依合約投入相關人力成本、廣告
    經費等，並在信任基礎下，信任上訴人會依照合約規定給付
    百分之五佣金給予被上訴人，但上訴人父子不僅過去信用紀
    錄不佳，本次又在因個人財務週轉不靈因素違反合約拒絕給
    付被上訴人應得之權益，造成被上訴人鉅額損失，故此請求
    判決駁回上訴人上訴事由，維持原審判決，以維護被上訴人
    之權益。
三、兩造不爭執事項是否如下：
(一)、兩造於95年2月22日訂立委託銷售契約，由上訴人委託被上
    訴人居間仲介銷售位於臺南縣永康市○○○路之四間房屋及
    同市○○街之二間房屋，約定委託銷售佣金以底價百分之五
    計算；委託銷售期間之現場電話、廣告費、製作費用及現場
    人員薪資、銷售獎金由被上訴人負擔；銷售期間由第三人介
    紹成交之佣金由被上訴人負擔，委託期間自95年3月3日起至
    95年8月2日止。
(二)、其中坐落在門牌臺南縣永康市○○街397號房屋，由第三人
    利曜公司自行僱用之銷售員乙○○出賣於第三人王春美，價
    金為870萬元；利曜公司已支付乙○○佣金13萬元。
(三)、第三人利曜公司曾自行制作永二街房屋之出售廣告文宣兩造
    均稱同意。
四、本件兩造爭執事項是否如下：
(一)、原委託銷售契約於95年8月2日期滿後，兩造是否就永二街房
    屋有續約之約定？
(二)、如兩造就永二街房屋無續約之約定，兩造是否有達成合意於
    乙○○售出房屋時，由上訴人按房屋成交價之5%給付被上訴
    人佣金？
(三)、如被上訴人請求上訴人給付435000元有理由，上訴人得否請
    求扣抵乙○○之薪資、獎金的支出？
(四)、被上訴人是否有在永二街房屋現場銷售房屋？
五、得心證理由：
(一)、按「當事人主張有利於己之事實者，就其事實有舉證之責任
    。但法律別有規定，或依其情形顯失公平者，不在此限」，
    民事訴訟法第277條定有明文。又「民事訴訟如係由原告主
    張權利者，應先由原告負舉證之責，若原告先不能舉證，以
    證實自己主張之事實為真實，則被告就其抗辯事實即令不能
    舉證，或其所舉證據尚有疵累，亦應駁回原告之請求」（最
    高法院17年度上字第917號判例參照）。
１、被上訴人主張兩造於95年02月22日所訂房屋銷售仲介契約，
    期間自95年03月03日至95年08月02日止，計五個月，仲介標
    的則包含台南縣永康市○○○○路上四棟房屋』及『永二街
    二棟房屋』在內，此有被上訴人所提出委託銷售契約在卷足
    憑，被上訴人對該契約亦不爭執，而系爭契約之本文及第2
    條第1款亦分別明載：「．．委託人（即上訴人）於本契約
    期間不得自行或委託第三人將委託乙方（即被上訴人）銷售
    之不動產標的出售或出租行為，雙方依誠信互惠原則，簽訂
    下列條款共同遵守」、「．．．屆時未完成銷售本契約自動
    失效，委託期間，除另有約定外雙方不得任意終止本約」等
    語，則兩造於上開契約有效期限內，自應依該約定共同遵守
    ，履行雙方之義務及權利，應可確認。而查本件兩造於上開
    契約在95年08月02日期滿後，被上訴人主張與上訴人有口頭
    約定繼續負責銷售，惟不另訂立書面契約之事實，上訴人並
    未否認（僅辯稱減縮契約標的物），且由證人許竣于（即上
    訴人之父親）在原審證述：「．．．我另外叫人進來賣，永
    大二路的四間還是由他們繼續賣，但沒有另外簽約，我預計
    一個多月如果還沒有賣出去就要換人了」等語（見原審卷第
    45頁），如兩造未有續約之事，證人許竣于何須證述【我預
    計一個多月如果還沒有賣出去就要換人了】等語，自堪信被
    上訴人主張兩造有續約銷售意思之事實，應屬真正。
２、依上述，則本件兩造爭執的重點在於：兩造僅口頭約定由被
    上訴人繼續銷售之部分，究竟為被上訴人所稱之台南縣永康
    市○○○○路上四棟房屋』及『永二街二棟房屋』，抑或是
    上訴人所主張僅止於『永大二路上四棟房屋』，而不包括『
    永二街二棟房屋』？查：
(1)、本件兩造間之原系爭房屋銷售仲介契約標的包含『永大二路
    上四棟房屋』及『永二街二棟房屋』，則兩造於上開銷售仲
    介房屋於所訂銷售期間屆滿後，既有繼續由被上訴人銷售仲
    介房屋之合意，由契約之延續性而言，並依前述兩造不爭執
    之系爭契約本文及第2條第1款記載（銷售契約包括『永大二
    路上四棟房屋』、『永二街二棟房屋』及『委託期間，除另
    有約定外雙方不得任意終止本約』），自當由兩造承續原契
    約所約定之所有銷售標的為常態事實，而仲介銷售標的減縮
    為僅餘『永大二路上四棟房屋』之事實屬變態事實。
(2)、又上訴人主張兩造續約之合意銷售標的不包括『永二街二棟
    房屋』在內，既為被上訴人所爭執，且屬上開銷售仲介契約
    之例外變態減縮之事實，自應由上訴人對此變態事實（減少
    銷售仲介標的）負舉證責任。
(3)、而上訴人雖舉出業經利曜公司自行僱用之銷售員乙○○銷售
    之契約及證人許竣于證述「我另外叫人進來賣，永大二路的
    四間還是由他們繼續賣，但沒有另外簽約」等語（見原審卷
    第45頁）及廣告物之刊登等為證，惟按：上訴人如未與被上
    訴人繼續『永二街二棟房屋』之銷售事宜，而另委由乙○○
    單獨仲介，則有關銷售所需物品，理應由乙○○或上訴人重
    新施作，然查：證人乙○○在銷售期間，尚前去被上訴人工
    地拿海報與平面圖等銷售所需物品及甲○○有常到工地暨確
    有打電話給乙○○要登廣告，此經證人乙○○證述在卷（見
    原審卷第77頁、本院卷第67頁乙○○證述），且刊登廣告之
    事，亦與被上訴人所提出聖飛廣告事業社等出具之證明書、
    收據與刊登廣告刊物載有永二街資料之情相合乎（見原審卷
    第82頁至第90頁），證人乙○○上開證述，應認與實情相合
    ，其證述自足可信；又證人林輝雄證述「因為林小姐去那邊
    銷售時，我有問被告父親（即許竣于），林小姐是原告請的
    還是你們請的，他跟我說是利曜公司請的，我有問如果有成
    交的話是否會有糾紛，他說（即許竣于）不會，他說林小姐
    賣的該給他會處理，我有問王小姐這邊怎麼辦，他說他會處
    理，至於怎麼處理我不曉得」等語（見原審卷第29頁林輝雄
    筆錄），足證『永二街二棟房屋』之銷售事宜牽涉上訴人、
    被上訴人、乙○○間之銷售契約糾紛存在，否則證人林輝雄
    何需問及證人許竣于有關於上訴人、被上訴人及證人乙○○
    間之事，亦足證明當時就系爭『永二街二棟房屋』之銷售契
    約，已事涉被上訴人之權益一節，應可認定。
(4)、又被上訴人主張上訴人無法覓得銀行貸得足夠之成數，最後
    由被上訴人訴訟代理人甲○○出面，另洽京城銀行永康分行
    辦妥貸款等情，亦為上訴人所不爭執，系爭不動產買賣契約
    書既約定貸款數額為785萬元，苟上訴人所屬之利曜公司無
    法洽得足額貸款成數之銀行，系爭買賣契約可能無法順利履
    行，則由甲○○另覓京城銀行永康分行而順利達成貸款，自
    屬對系爭不動產買賣契約得以順利履行之重大助力，以被上
    訴人係靠售屋等所得為生，依一般經驗得知，如兩造間無契
    約該係存在，被上訴人何須如此盡力。
(5)、因之，上訴人依上開所述相關等證據資料顯示，無法證明上
    開變態事實（與被上訴人間減縮銷售仲介標的）存在。且由
    上開證人乙○○及林輝雄證述，亦可證兩造間就『永大二路
    上四棟房屋』及『永二街二棟房屋』，應有續約之意思存在
    ，被上訴人此部分之主張，應屬可採。從而，上訴人主張兩
    造間之口頭延續銷售契約不包括『永二街二棟房屋』之事實
    ，不足採信。
(二)、兩造間之銷售契約既已用口頭方式續約存在，已如前述，而
    上訴人復未提其他證據資料作為兩造間銷售契約之依據，自
    應延用原契約作為兩造間履行之依據。查：
１、系爭契約本文、第2條第3項記載：「．．委託人（即上訴人
    ）於本契約期間不得自行或委託第三人將委託乙方（即被上
    訴人）銷售之不動產標的出售或出租行為，雙方依誠信互惠
    原則，簽訂下列條款共同遵守」、「委託期間經由甲方出售
    或第三人介紹出售之房屋，視同乙方出售」等語，兩造既已
    約定上訴人於契約期限內不得出售，而依證人許竣于證稱「
    大二路的四間還是由他們繼續賣，但沒有另外簽約，我預計
    一個多月如果還沒有賣出去就要換人了」等語，上訴人亦未
    提出證據資料證明兩造間之延續銷售契約已經終止，則兩造
    間就續延之契約部分仍屬存在，亦可認定。
２、又系爭『永二街二棟房屋』其中397號房屋，由利曜公司自
    行僱用之銷售員乙○○出賣於第三人王春美，價金為870萬
    元，為兩造所不爭執，依系爭契約第2條第3項「委託期間經
    由甲方出售或第三人介紹出售之房屋，視同乙方出售」之約
    定，視同乙方出售，是被上訴人主張為其所出售一節，自屬
    有據。
３、依系爭契約第3條「委託銷售佣金以底價百分之五計之，以
    簽約完成後請款，一半現金期票、一半二個月期票」約定，
    本件系爭『永二街二棟房屋』其中397號房屋，已出賣於第
    三人王春美，價金為870萬，為兩造所不爭執，被告訴人依
    該約定請求銷售佣金以底價百分之五計之，自屬有據。
(三)、上訴人主張利曜公司聘請之乙○○所賣出系爭『永二街二棟
    房屋』其中397號房屋，已由利曜公司自行支付乙○○佣金1
    3萬元部分，依系爭契約第4條約定，該第三人介紹成交之佣
    金自應由乙方即被上訴人支付之事實，業為被上訴人所否認
    ，經查：
１、本件契約當事人為上訴人丁○○及被上訴人戊○○二人。
    而兩造間系爭契約第4條約定「．．銷售期間由第三人之介
    紹成交之佣金由乙方（即被上訴人）支付」等語，故乙方即
    被上訴人須支付者為第三人介紹成交之佣金，應可認定。
２、本件系爭『永二街二棟房屋』其中397號房屋，業由利曜公
    司所僱用之證人乙○○出售，而利曜公司為有限公司之法人
    型態，雖其法定代理人為丁○○，與本件上訴人丁○○為同
    一人，但上訴人丁○○與利曜公司在法律上屬不同個體，且
    已由利曜公司支付予乙○○之佣金，並非本件上訴人丁○○
    個人所為支付，因之，上訴人主張給付予乙○○之佣金，亦
    應扣除一節，自屬無據。
(四)、綜上所述，被上訴人本於銷售契約之法律關係，請求上訴人
    應給付被上訴人435000元，及自之付命令送達翌日即95年12
    月7日起至清償日止，按週年利率百分之5計算之利息，為有
    理由，應予准許。原審判決上訴人敗訴，並無違誤，上訴意
    旨求予廢棄改判為無理由，應駁回其上訴。
(五)、又法院為終局判決時，應依職權為訴訟費用之裁判，民事訴
    訟法第87條第1項定有明文。查本件訴訟費用經核為7828元
    （裁判費7110元、證人旅費718元），本院爰依職權確定上
    開訴訟費用由上訴人負擔。
六、本件待證事實已臻明確，兩造其餘攻擊防禦方法及舉證，對
    判決結果已不生影響，爰不一一論述，併此敘明。
七、據上論結，本件上訴為無理由，依民事訴訟法第436條之1第
    3項、第449條第1項、第78條、第87條第1項，判決如主文。
中    華    民    國    97    年    11    月    26    日
                  民事第一庭    審判長法  官  楊清安
                                      法  官  王獻楠
                                      法  官  曾鴻銘
以上正本證明與原本無異。
本判決不得上訴。
中    華    民    國    97    年    11    月    26    日
                                      書記官  盧昱蓁


司法院資訊處製作；財團法人民間司法改革基金會備份。
